臺灣屏東地方法院刑事判決
111年度原交易字第16號
公  訴  人  臺灣屏東地方檢察署檢察官
被      告  李國棟


義務辯護人  黃東璧律師
上列被告因公共危險案件，經檢察官提起公訴（111年度偵字第2
047號），被告於本院準備程序進行時為有罪之陳述，經告以簡
式審判程序之旨，並聽取檢察官、被告及辯護人之意見後，經本
院合議庭裁定由受命法官獨任改行簡式審判程序並判決如下：
    主  文
李國棟犯不能安全駕駛動力交通工具罪，累犯，處有期徒刑陸月
，併科罰金新臺幣陸萬元，有期徒刑如易科罰金，罰金如易服勞
役，均以新臺幣壹仟元折算壹日。
    事實及理由
一、被告李國棟所犯為非死刑、無期徒刑、最輕本刑為3年以上
    有期徒刑之罪，亦非高等法院管轄第一審案件者，且於訊問
    程序進行中，被告先就被訴事實為有罪之陳述，經告知被告
    簡式審判程序之旨，並聽取檢察官、被告及辯護人之意見後
    ，本院依刑事訴訟法第273條之1規定，裁定進行簡式審判程
    序，是本件之證據調查，依刑事訴訟法第273條之2及第159
    條第2項規定，不適用傳聞法則有關限制證據能力及證據調
    查之規定。
二、本案事實、證據，除證據部分補充：被告李國棟於本院審理
    中之自白（見本院卷第46、54、60-61頁）外，餘與檢察官
    起訴書之記載相同，茲引用之（如附件）。
三、論罪科刑：
　㈠新舊法比較：
　　被告李國棟行為後，刑法第185條之3業於民國111年1月28日
    修正公布，並自同年月30日施行生效。按行為後法律有變更
    者，適用行為時之法律，但行為後之法律有利於行為人者，
    適用最有利於行為人之法律，刑法第2條第1項定有明文。修
    正前刑法第185條之3第1項規定：「駕駛動力交通工具而有
    下列情形之一者，處2年以下有期徒刑，得併科20萬元以下
    罰金：一、吐氣所含酒精濃度達每公升0.25毫克或血液中酒
    精濃度達百分之0.05以上。二、有前款以外之其他情事足認
    服用酒類或其他相類之物，致不能安全駕駛。三、服用毒品
    、麻醉藥品或其他相類之物，致不能安全駕駛。」。修正後
    之同條項條文則為「駕駛動力交通工具而有下列情形之一者
    ，處3年以下有期徒刑，得併科30萬元以下罰金：一、吐氣
    所含酒精濃度達每公升0.25毫克或血液中酒精濃度達百分之
    0.05以上。二、有前款以外之其他情事足認服用酒類或其他
    相類之物，致不能安全駕駛。三、服用毒品、麻醉藥品或其
    他相類之物，致不能安全駕駛。」經比較修正前、後之法律
    ，新法提高有期徒刑及罰金刑之上限。故經新舊法比較之結
    果，應以被告行為時即修正前之刑法第185條之3第1項之規
    定對被告較為有利。
　㈡核被告所為，係犯修正前刑法第185條之3第1項第1款之不能
    安全駕駛動力交通工具罪。
　㈢刑之加重：
　⒈被告前因公共危險案件，經臺灣高雄地方法院判處有期徒刑7
    月確定，並於106年6月30日執行完畢，有臺灣高等法院被告
    前案紀錄表附卷足憑（見本院卷第17頁）。是被告於前揭徒
    刑之執行完畢後，於5年內故意再犯本案有期徒刑以上之罪
    ，為累犯。至司法院釋字第775號解釋，依解釋文及理由之
    意旨，係指構成累犯者，不分情節，一律加重最低本刑，於
    不符合刑法第59條所定要件之情形下，致生行為人所受之刑
    罰超過其所應負擔罪責之個案，不符罪刑相當原則、比例原
    則。於此範圍內，在修正前，為避免發生上述罪刑不相當之
    情形，法院就該個案應裁量是否加重最低本刑；依此，該解
    釋係指個案應量處最低法定刑、又無法適用刑法第59條在內
    減輕規定之情形，法院應依此解釋意旨裁量不予加重最低本
    刑（最高法院108年度台上字第338號判決意旨參照），而本
    案被告犯罪情節並無上開解釋所指罪刑不相當之情事，爰依
    上揭規定加重其刑。
　⒉至卷附之屏東縣政府警察局里港分局交通分隊道路交通事故
    肇事人自首情形紀錄表1紙，固勾選被告之自首情形為：「3
    .報案人或勤指中心轉來資料未報明肇事人姓名，處理人員
    前往現場處理時，肇事人在場，並當場承認為肇事人」等情
    （見警卷第14頁），惟此所謂被告承認「肇事」應係指被告
    承認其騎乘機車發生本案碰撞肇事（過失傷害部分未據告訴
    ）一節而言，至於被告就不能安全駕駛動力交通工具犯行部
    分，細究全案卷證，未見被告於接受吐氣酒精濃度測試前即
    有自首之情形，而係於警員查知其酒精濃度超過標準後，被
    告始於警詢時承認其騎乘機車前有飲用酒類之行為。是被告
    承認本案犯罪，應屬於自白性質，難認有自首規定之適用，
    附此敘明。
　㈣爰以行為人之責任為基礎，審酌被告之普通重型機車駕駛執
    照前業因酒駕逕註銷等情，此有屏東縣○○○○○○○○○道路○○○○○
    ○○○○○○○○路○○○○○○○號查詢機車駕駛人資料表各1份在卷可憑
    （見警卷第16、17頁），其竟於酒後吐氣所含酒精濃度達每
    公升0.288毫克，超過吐氣所含酒精濃度達每公升0.25毫克
    之標準值之情形下，仍無照、貿然騎乘機車上路，對於道路
    交通安全所生危害非輕；被告自95年起已有5次不能安全駕
    駛之前科紀錄（構成累犯部分不重複評價），有上開臺灣高
    等法院被告前案紀錄表1份在卷可查，本案為被告第6次酒駕
    犯行，素行不佳；其有多次因酒後駕車經法院判處罪刑，仍
    執意再犯，對其行為顯然欠缺反省之意，被告酒後駕駛普通
    重型機車，其吐氣所含酒精濃度超出法定標準值，對其他用
    路人之生命、身體安全造成危險，且與蘇音錡所騎乘之機車
    發生碰撞，已造成實害；惟念其犯後始終坦承犯行，犯後態
    度尚可；被告在本案現場測得吐氣酒精濃度值為每公升0.19
    毫克，復經換算其酒駕經過時間回溯1小時34分之吐氣酒精
    濃度始達每公升0.288毫克，且被告經刑法第一百八十五條
    之三第一項第二款案件測試觀察雖有酒容、酒氣之狀態，但
    直線、平衡及在同心圓間畫另一個圓等測試尚屬正常，此有
    刑法第一百八十五條之三第一項第二款案件測試觀察紀錄表
    1份在卷可參（見警卷第8-9頁），被告本案所犯有相較於一
    般酒駕案件犯行情節相對較為輕微之處；又被告已與蘇音錡
    達成和解，有（車禍）交通事故和解書1紙在卷可參（見本
    院卷第63頁），犯罪所生危害有所彌補；及其自陳：從事畜
    牧，月入新臺幣（下同）2萬5000元，已婚2個成年子女，國
    中畢業之智識程度及家庭經濟生活狀況（見本院卷第61頁）
    等一切情狀，並考量檢察官、被告及其辯護人對於量刑之意
    見，量處如主文所示之刑，並諭知易科罰金折算之標準及易
    服勞役之折算標準，以資警懲，望被告自此知所悔悟，切勿
    再犯。
四、依刑事訴訟法第273條之1第1項、第299條第1項前段、第310
    條之2、第454條第2項，判決如主文。
五、如不服本判決，得自收受送達之翌日起20日內向本院提出上
    訴狀（應附繕本），其未敘述上訴理由者，應於上訴期間屆
    滿後20日內補提理由書狀於本院，上訴於臺灣高等法院高雄
    分院。
本案經檢察官張志杰提起公訴，檢察官楊婉莉到庭執行職務。
中　　華　　民　　國　　111 　年　　6 　　月　　22　　日

                  刑事第五庭    法  官  沈婷勻

以上正本證明與原本無異。
如不服本判決應於收受判決後20日內向本院提出上訴書狀，並
應敘述具體理由；其未敘述上訴理由者，應於上訴期間屆滿後
20日內向本院補提理由書（均須按他造當事人之人數附繕本）
「切勿逕送上級法院」。
中　　華　　民　　國　　111 　年　　6 　　月　　22　　日
                                書記官  張語恬
附錄本判決論罪科刑法條全文
修正前中華民國刑法第185條之3
駕駛動力交通工具而有下列情形之一者，處2年以下有期徒刑，
得併科20萬元以下罰金：
一、吐氣所含酒精濃度達每公升零點二五毫克或血液中酒精濃度
    達百分之零點零五以上。
二、有前款以外之其他情事足認服用酒類或其他相類之物，致不
    能安全駕駛。
三、服用毒品、麻醉藥品或其他相類之物，致不能安全駕駛。
因而致人於死者，處3年以上10年以下有期徒刑；致重傷者，處1
年以上7年以下有期徒刑。
曾犯本條或陸海空軍刑法第54條之罪，經有罪判決確定或經緩起
訴處分確定，於五年內再犯第1項之罪因而致人於死者，處無期
徒刑或5年以上有期徒刑；致重傷者，處3年以上10年以下有期徒
刑。
　　
【附件】
臺灣屏東地方檢察署檢察官起訴書
                                     111年度偵字第2047號
　　被　　　告　李國棟　男　59歲（民國00年0月00日生）
　　　　　　　　　　　　住高雄市○○區○○里○○巷000○0
　　　　　　　　　　　　　號
　　　　　　　　　　　　國民身分證統一編號：Z000000000號
上列被告因公共危險案件，已經偵查終結，認應該提起公訴，茲
將犯罪事實及證據並所犯法條分敘如下：
　　　　　　犯罪事實
一、李國棟前因公共危險案件，經法院判處有期徒刑7月確定，
    並於民國106年6月30日執行完畢出監。詎仍於110年11月24
    日18時許，在高雄市○○區○○里○○巷000○0號住處飲用酒類後
    ，明知酒後不能駕駛動力交通工具，竟仍於110年11月25日7
    時10分許騎乘車牌號碼000-000號重機車上路。嗣於同日8時
    15分許，行經屏東縣○○鄉○○路00號前，不慎與蘇音錡所騎乘
    車牌號碼000-0000號之重機車發生碰撞，經警到場處理並於
    同日8時44分許對其施以吐氣酒精濃度測試，測得吐氣酒精
    濃度值為每公升0.19毫克，復換算其酒駕經過時間1小時34
    分之吐氣酒精濃度達每公升0.288毫克（以酒精代謝率每小
    時每公升0.0628毫克計算），而查悉上情。
二、案經屏東縣政府警察局里港分局報告偵辦。
　　　　證據並所犯法條
一、上揭犯罪事實，業據被告坦承不諱，並有酒精測定紀錄表、
    屏東縣政府警察局舉發違反道路交通管理事件通知單影本、
    道路交通事故調查報告表、道路交通事故現場圖、現場照片
    等在卷可佐，是本件事證明確，其犯嫌足堪認定。
二、被告行為後，刑法第185條之3第1項於111年1月28日修正公
    布，並於同年月30日施行，按行為後法律有變更者，適用行
    為時之法律。但行為後之法律有利於行為人者，適用最有利
    於行為人之法律，現行刑法第2條第1項定有明文。經查，修
    正前刑法第185條之3第1項規定：「駕駛動力交通工具而有
    下列情形之一者，處2年以下有期徒刑，得併科20萬元以下
    罰金：一、吐氣所含酒精濃度達每公升零點二五毫克或血液
    中酒精濃度達百分之零點零五以上。二、有前款以外之其他
    情事足認服用酒類或其他相類之物，致不能安全駕駛。三、
    服用毒品、麻醉藥品或其他相類之物，致不能安全駕駛。」
    而修正後之刑法刑法第185條之3第1項則規定：「駕駛動力
    交通工具而有下列情形之一者，處3年以下有期徒刑，得併
    科30萬元以下罰金：一、吐氣所含酒精濃度達每公升零點二
    五毫克或血液中酒精濃度達百分之零點零五以上。二、有前
    款以外之其他情事足認服用酒類或其他相類之物，致不能安
    全駕駛。三、服用毒品、麻醉藥品或其他相類之物，致不能
    安全駕駛。」，自刑度輕重加以比較，自應以修正前之規定
    對被告較為有利，依刑法第2條第1項前段規定，本件應適用
    行為時即修正前刑法第185條之3第1項第1款規定論處。
三、核被告所為，係犯修正前刑法第185條之3第1項第1款之不能
    安全駕駛動力交通工具罪嫌。又被告曾受有前揭犯罪事實欄
    所載科刑執行情形，有本署刑案資料查註紀錄表1份附卷可稽，
    其於5年內故意再犯本件有期徒刑以上之罪，為累犯，請依刑
    法第47條第1項規定加重其刑。
四、依刑事訴訟法第251條第1項提起公訴。
　此　致
臺灣屏東地方法院
中　　華　　民　　國 　111　　年　　3　　月　　22 　　日
　　　　　　　　　　　　　　  檢  察  官  張志杰
本件正本證明與原本無異
中　　華　　民　　國   111　　年　　4     月  　14  　日
                              書  記  官  黄郁萍
附錄本案所犯法條全文
修正前中華民國刑法第185條之3
駕駛動力交通工具而有下列情形之一者，處 2 年以下有期徒刑
，得併科 20 萬元以下罰金：
一、吐氣所含酒精濃度達每公升零點二五毫克或血液中酒精濃度
    達百分之零點零五以上。
二、有前款以外之其他情事足認服用酒類或其他相類之物，致不
    能安全駕駛。
三、服用毒品、麻醉藥品或其他相類之物，致不能安全駕駛。
因而致人於死者，處 3 年以上 10 年以下有期徒刑；致重傷者
，處 1 年以上 7 年以下有期徒刑。
曾犯本條或陸海空軍刑法第 54 條之罪，經有罪判決確定或經緩
起訴處分確定，於五年內再犯第 1 項之罪因而致人於死者，處
無期徒刑或 5 年以上有期徒刑；致重傷者，處 3 年以上 10 年
以下有期徒刑。